臺灣嘉義地方法院民事判決　　　　　　 93年度重訴字第123號
原　　　告　己○○
　　　　　　丙○○○
　　　　　　戊○○
　　　　　　丁○○
上列二人
法定代理人　壬○○　　住同上
共　　　同
訴訟代理人　乙○○　　住同上
　　　　　　甲○○　　住嘉義縣.
被　　　告　癸○○　　住嘉義市.
 　　　　 　庚○○　　住臺中.
　　　　　　　　　　　　5之4.
上列一人
訴訟代理人　劉炯意　律師
上列當事人間損害賠償事件，於民國94年6月23日經言詞辯論終
結，本院判決如下：
    主  文
被告癸○○應給付原告己○○新臺幣壹佰貳拾陸萬參仟伍佰玖拾
柒元、丙○○○壹佰零捌萬伍仟肆佰元、戊○○壹佰參拾陸萬陸
仟柒佰肆拾伍元、丁○○壹佰肆拾萬貳仟零壹拾貳元、蔡珮君壹
佰壹拾參萬柒仟壹佰零參元及民國九十三年八月八日起至清償日
止，按週年利率百分之五計算之利息。
原告其餘之訴及假執行之聲請均駁回。
訴訟費用由被告癸○○負擔二分之一，餘由原告負擔。
本判決第一項得假執行。
    事實及理由
壹、程序方面：本件原告起訴時，固以癸○○、庚○○為被告，
    惟被告庚○○以：本件縱被告庚○○有將駕駛車牌號碼3W-5
    261號自用小貨車借予被告癸○○使用，但將上開自小貨車
    借與被告癸○○使用，與被告癸○○駕駛該車撞及被害人姚
    辰育，致姚辰育死亡間無因果關係，從而原告不得於被告癸○○被訴過失致人於死一案之刑事訴訟程序中提起附帶民事
    訴訟，一併請求未經檢察官提起公訴之庚○○對伊所受損害
    ，連帶負賠償責任等語置辯。按附帶民事訴訟，係因犯罪而
    受損害之人，為請求回復其損害，於刑事訴訟程序附帶提起
    之民事訴訟。故提起是項訴訟，須限於起訴之犯罪事實，侵
    害個人私權，致生損害者始得為之，最高法院78年度台抗字
    第8號判決參照。查原告於被告癸○○被訴過失致人於死一
    案之刑事訴訟程序中提起附帶民事訴訟，一併請求未經檢察
    官提起公訴之庚○○對伊所受損害，連帶負賠償責任，於法
    固有不合。惟按附帶民事訴訟除本編有特別規定外，準用關
    於刑事訴訟之規定。但經移送或發回、發交於民事庭後，應
    適用民事訴訟法，刑事訴訟法第490條定有明文。又訴狀送
    達後，原告不得將原訴變更或追加他訴。但請求之基礎事實
    同一者或不甚礙被告之防禦及訴訟之終結者，不在此限，民
    事訴訟法第225條第1項第2款、第7款分別定有明文。又所謂
    請求之基礎事實同一，係指變更或追加之訴與原訴之主要爭
    點，有其共同性，各請求利益之主張在社會生活上可認為同
    一或關連，而就原請求之訴訟及證據資料，於審理繼續進行
    在相當程度範圍內具有同一性或一體性，得期待於後請求之
    審理予以利用，俾先後兩請求在同一程序得加以解決，避免
    重複審理，進而為統一解決紛爭者，即屬之，最高法院90年
    度台上字第16號裁判意旨可資參照。查原告於民國94年6月9
    日言詞辯論期日，言詞表示追加庚○○為被告，而請求之事
    實，均係以上揭被告癸○○駕駛自小貨車撞及姚辰育，致姚
    辰育死亡之事實為據，請求之基礎事實同一，且被告庚○○
    本院開庭四次後方提起，是認不甚礙被告庚○○之攻擊防禦
    ，依上說明，應予准許原告之追加。
貳、原告起訴主張：被告癸○○於92年11月30日中午12時許，在
    其位於嘉義市○區○○里○○路55巷10號住處飲酒後，明知
    無駕駛執照不得駕車，且其駕駛技巧、視覺及行為反應能力
    因酒精作用而受影響，已達不能安全駕駛動力交通工具之程
    度，竟仍於同日下午2時許，駕駛被告庚○○所有車牌號碼
    3W-5261號自用小貨車，沿嘉義縣嘉159號縣道，由東往西方
    向行駛，於同日下午4時20分許，途經前揭縣道28公里500
    公尺處（即嘉義縣竹崎鄉灣橋村188號前）時，本應注意汽
    車迴車前，應暫停並顯示左轉燈光或手勢，看清無來往車輛
    ，並注意行人通過，始得迴轉，而當時天候晴、日間自然光
    線、柏油路面、路面乾燥、無缺陷、無障礙物，視距良好，
    並無不能注意之情事，竟因受酒精影響，未暫停讓後方之來
    車，即貿然迴車，適有訴外人柳健洲因飲酒後已無法安全駕
    駛動力交通工具，仍駕駛車牌號碼3W-6717號自用小客車，
    搭載姚辰育，沿上開道路，由東往西方向駛至，亦疏未注意
    車前狀況，見狀煞閃不及，二車發生碰撞，導致柳健洲所駕
    駛之車輛滑入路旁水溝，詎癸○○明知二車撞擊力道非小，
    車上乘員應受有傷害，竟因其未領有駕駛執照且酒後駕車，
    恐為警舉發，並未下車察看，對傷者施以救助或其他必要措
    施，隨即駕車離去，嗣經訴外人詹政憲記下癸○○所駕駛上
    揭車輛車牌號碼並叫救護車，嗣癸○○訪友後行經肇事現場
    ，經警見該肇事車牌號碼，詢問其為駕駛人後予以逮捕並測
    得其呼氣中之酒精濃度高達每公升0.44毫克（回溯其駕駛時
    之酒精濃度為每公升0.632毫克）。而姚辰育經緊急送往行
    政院國軍退除役官兵輔導委員會灣橋榮民醫院救治，仍於同
    日下午4時20分許因頭部破裂不治死亡。而被告庚○○違反
    道路交通管理處罰條例第28條規定，將所有自小貨車，交予
    無駕駛執照之被告癸○○駕駛，致姚辰育死亡，顯係違反保
    護他人之法律，應依民法第185條之規定與被告癸○○連帶
    負損害賠償責任。綜上，依民法侵權行為之法律關係提起本
    訴，請求之賠償金額及項目如下：
一、原告己○○部分：（1）殯葬費：新臺幣（下同）479,800元
    。（2）扶養費：1,047,394。（3）慰撫金：1,000,000元。
二、原告丙○○○部分：（1）扶養費：1,170,799元。（2）慰
    撫金：1,000,000元。
三、原告戊○○部分：（1）扶養費：1,733,489元。（2）慰撫
    金：1,000,000元。
四、原告丁○○部分：（1）扶養費：1,804,024元。（2）慰撫
    金：1,000,000元。
五、原告蔡珮君部分：（1）扶養費：1,274,205元。（2）慰撫
    金：1,000,000元。
    又因姚辰育之使用人即訴外人柳健洲與有過失，依過失相抵
    原則，被告應負百分之五十之責任，是上開賠償金額各扣減
    百分之五十。為此，爰依侵權行為法律關係提起本訴，並聲
    明：（一）被告應連帶給付原告己○○1,263,597元、丙○○○1,085,400元、戊○○1,366,745元、丁○○1,402,012
    元、蔡珮君1,137,103元及各自起訴狀繕本送達之翌日起至
    清償日止，按週年利率百分之五計算之利息。（二）原告願
    供擔保，請准宣告假執行。
參、被告答辯：
一、被告癸○○：認諾原告請求。
二、被告庚○○答辯：
（一）車牌號碼3W-5261號自小貨車，雖登記在被告庚○○名下
      ，但皆為訴外人即被告之兄辛○○（原名張再順）使用，
      被告庚○○並未出借給被告癸○○使用，且亦不知道辛○○是否有借車之事。經辛○○告知，案發當天係被告癸○○未經其同意即擅自將車開出，故被告庚○○並無出借行
      為，即無故意或過失之侵權行為可言。
（二）若被告庚○○應負損害賠償責任，原告所為請求過高：
 （1）己○○、丙○○○部分：
    殯葬費用：應以實際支出且必要者為限。經查原告所提之
      喪葬明細表，已有20,000元骨灰罐之支出，何以再支出
      20,000元之棺木費用。又「進塔吉位」120,000元究係指
      何？毛巾、小方巾為回贈一般給予奠儀之人員，並非喪葬
      費用。又妙連禪寺之收據，為功德金78,000元，然原喪葬
      費用明細表亦有法師誦經等費用30,000元，非屬必要費用
      ，如有需要顯已重複。又估價單「代拜飯」21,000元亦非
      必要費用，且亦屬過高。
    扶養費：原告己○○現年55歲，丙○○○54歲，正值壯年
      應有謀生能力，且其財產總額高達11,546,988元，顯足以
      維持生活，故其請求與法不合。又縱其得請求，亦應自其
      不能工作（65歲）以後始得請求。
    精神慰撫金請求，1,000,000元應屬過高。
 （2）戊○○、丁○○、蔡珮君部分：
    扶養費用：原告依國人平均消費支出計算過高。且蔡珮君
      亦應負擔原告戊○○、丁○○二分之一扶養費用，故戊○○、丁○○之扶養費只得請求二分之一。
    精神慰撫金1,000,000元顯屬過高。
 （3）被害人姚育辰因車禍喪生，可請求汽車強制責任險理賠金
      1,400,000元，應予扣除；又柳健洲已和原告和解，故在
      和解範圍內被告免除給付義務。
（三）綜上，並聲明：（一）原告之訴駁回。（二）若為不利被
      告之判決，原告願供擔保請准宣告免為假執行。
肆、本院之判斷：
一、被告癸○○對於原告主張之訴訟標的，於本院93年12月23日
    言詞辯論時為訴訟標的之認諾，依民事訴訟法第384條規定
    ，應本於其認諾為該當事人敗訴之判決。
二、原告主張被告庚○○違反道路交通管理處罰條例第28條規定
    ，將所有自小貨車，交予無駕駛執照之被告癸○○駕駛，致
    姚辰育死亡，顯係違反保護他人之法律，應依民法第185 條
    之規定與被告癸○○連帶負損害賠償責任云云，但為被告庚○○所否認，辯稱：車牌號碼3W-5261號自小貨車，雖登記
    在被告庚○○名下，但皆為被告之兄辛○○使用，被告庚○○並未出借給被告癸○○使用，且亦不知道辛○○是否有借
    車之事。經辛○○告知，案發當天係被告癸○○未經其同意
    即擅自將車開出，故被告庚○○並無出借行為等語。是
    本件首應審究者，為被告庚○○是否有將上開自小貨車交報
    被告癸○○使用。
三、按汽車所有人，僱用或聽任道路交通管理處罰條例第21條第
    1款至第7款之人駕車者，除依第21條之規定處罰外，並得吊
    扣其汽車牌照3個月，道路交通管理處罰條例第28條定有明
    文；又該條例第21條第1項第一款則規定：汽車駕駛人，未
    領有駕駛執照駕車者，處新臺幣六千元以上一萬二千元以下
    罰鍰，並當場禁止其駕駛及扣留其車輛牌照。另按以侵權行
    為為原因，請求回復原狀或賠償損害者，應就其權利被侵害
    之事實負立證之責（最高法院19年上字第2746號判例意旨可
    資參照）。查被告癸○○未領有駕駛執照之事實，業據被告
    癸○○陳明。又被告癸○○於警訊時雖陳稱：與被告庚○○
    是朋友關係，因被告庚○○一直在臺中地區，沒有使用，故
    向被告庚○○借用等語。惟其於本院審判中改稱：該車輛是
    被告庚○○把車子交給辛○○保管，伊要使用一定要向辛○○借。當天中午12點到張再順（即辛○○）家吃飯、喝酒，
    下午2點左右喝酒時向辛○○借的，之後就在辛○○的桌子
    上拿鑰匙，車子停在辛○○住宅的右邊車庫等語（詳本院94
    年6月9日言詞辯論筆錄）。核與被告庚○○所述：其住臺中
    市，該車輛均為辛○○使用，被告庚○○並未交予被告癸○○使用相符。況原告復無法舉證證明被告庚○○有將上開車
    輛交報被告癸○○及被告二人有共同侵權行為之事實，是被
    告庚○○所辯尚堪採信，原告之主張則無足採。又原告既未
    能證明被告庚○○有侵權行為，則就被告庚○○所辯原告請
    求金額過高等語部分，即無庸贅述。
四、按遲延之債務，以支付金錢為標的者，債權人得請求依法定
    利率計算之遲延利息，民法第233條第1項前段定有明文；又
    按給付無確定期限者，債務人於債權人得請求給付時，經其
    催告而未為給付，自受催告時起，負遲延責任。其經債權人
    起訴，或依督促程序送達支付命令者，與催告有同一之效力
    ，民法第229條第2項亦定有明文，是以起訴狀繕本之送達代
    替催告者，債務人雖於受催告之日起即負遲延責任，惟法定
    遲延利息之給付期間，既係以「日」（即自起算日至清償日
    ）定期間，參諸民法第120條第2項規定，其始日（即催告日
    ）自不算入，是債務人所負遲延利息給付義務之起算日，自
    應自起訴狀繕本送達之翌日起算至明。原告請求自刑事附帶
    民事訴訟起訴狀繕本最後送達之翌日（93年7月28日寄存送
    達被告癸○○，於8月7日發生送達效力），即93年8月8日起
    ，依法定利率計算之遲延利息，自為法之所許。
五、綜上所述，原告本於侵權行為之法律關係，請求被告癸○○
    應給付原告己○○1,263,597元、丙○○○1,085,400元、戊○○1,366,745元、丁○○1,402,012元、蔡珮君1,137,103
    元及自93年8月8日起至清償日止，按週年利率百分之五計算
    之利息，為有理由，應予准許；至於請求被告庚○○連帶賠
    償部分，則為無理由，應予駁回。
伍、按本於被告認諾所為之判決，法院應依職權宣告假執行，民
    事訴訟法第389條第1項第1款規定甚明。本件原告及被告庚○○均陳明願供擔保，請求准為假執行或免為假執行之宣告
    。查原告請求被告癸○○賠償部分，係本於被告癸○○認諾
    而為其敗訴判決，爰依職權宣告假執行。至於請求被告庚○○賠償部分，因原告敗訴，其假執行之聲請已失其所附，應
    予駁回。
陸、又本件待證事實已臻明瞭，兩造其餘攻擊防禦方法及舉證，
    對判決之結果已不生影響，爰不一一詳為審酌，併此敘明。
柒、訴訟費用裁判之依據：民事訴訟法第79條、第85條第1項前
    段。
中　　華　　民　　國　　94　　年　　6 　　月　　30　　日
                  民事第二庭  法  官  張育彰
以上正本係照原本作成
如對本判決上訴須於判決送達後20日內向本院提出上訴狀
中　　華　　民　　國　　94　　年　　6 　　月　　30　　日
                              書記官　林柑杏
